【裁判字號】    99,易,1109
【裁判日期】    991018
【裁判案由】    詐欺等
【裁判全文】
臺灣臺北地方法院刑事判決              99年度易字第1109號
公  訴  人  臺灣臺北地方法院檢察署檢察官
被      告  甲○○
上列被告因詐欺等案件，經檢察官提起公訴（99年度調偵字第30
2 號、第307 號），被告於本院準備程序進行中，就被訴事實為
有罪之陳述，經本院告知簡式審判程序意旨，並聽取公訴人及被
告之意見後，本院合議庭裁定由受命法官獨任依簡式審判程序審
理，判決如下：
    主  文
甲○○意圖為自己不法之所有，而侵占對於業務上所持有之物，
累犯，處有期徒刑拾月；又意圖為自己不法之所有，以詐術使人
將本人之物交付，累犯，處有期徒刑參月；又意圖為自己不法之
所有，以詐術使人將本人之物交付，累犯，處有期徒刑肆月。應
執行有期徒刑壹年參月。
    事  實
一、甲○○（原名鄭彥煒）前於民國97年間因詐欺案件，經臺灣
    板橋地方法院以97年度簡字第9925號判決判處有期徒刑4 月
    確定，於98年3 月12日易科罰金執行完畢。甲○○自98年初
    起任職仕華國際有限公司（下稱仕華公司）員工，在仕華公
    司駐在太平洋崇光百貨忠孝館、復興館、天母館專櫃擔任銷
    售食物調理機及周邊產品等工作，負責販賣產品、收受貨款
    ，為從事業務之人。竟基於意圖為自己不法所有之接續犯意
    ，於附表所示之日期及地點，利用職務之便，將附表所示業
    務上持有之仕華公司貨品及客戶所支付貨款，以變易持有為
    所有之意思予以侵占入己，挪作他用。嗣於98年9 月16日經
    太平洋崇光百貨忠孝館專櫃負責人李啟明發覺有異，經詢問
    甲○○始知悉上情。
二、甲○○於98年10月9 日遭仕華公司委由律師發函開除後，仍
    基於意圖為自己不法所有之犯意，前往太平洋崇光百貨忠孝
    館，向仕華公司之成年員工佯稱欲送貨予其已收受貨款之客
    戶云云，使仕華公司員工信以為真而陷於錯誤，交付食物調
    理機1 台予甲○○。又於同年月15日，復基於意圖為自己不
    法所有之犯意，冒充為仕華公司之業務員，持仕華公司之商
    品訂購單，至臺北市○○區○○路7 號，同時向余淑育及梁
    延丞佯稱可以以低於市價之價格（新臺幣）1 萬9,000 元出
    售食物調理機云云，致使余淑育及梁延丞誤信為真而陷於錯
    誤，各向甲○○訂購食物調理機1 台，並各交付1 萬9,000
    元現金，詎事後遲未收到貨品，向仕華公司查問方知甲○○
    已非仕華公司員工，無權出售貨品卻收受貨款，始悉受騙。
三、案經仕華公司訴請臺灣臺北地方法院檢察署檢察官偵查起訴
    。
    理  由
一、按本件被告甲○○所犯係死刑、無期徒刑、最輕本刑為3 年
    以上有期徒刑以外之罪，其於準備程序就前揭被訴事實為有
    罪之陳述，經告知簡式審判程序之旨，並聽取其與公訴人之
    意見後，本院認無不得或不宜改依簡式審判程序進行之處，
    爰依刑事訴訟法第273 條之1 第1 項、第284 條之1 ，裁定
    本件進行簡式審判程序，合先敘明。
二、訊據被告對於上開犯罪事實坦承不諱，且經證人即告訴代理
    人王元勳、被害人余淑育、梁延丞於警詢中證述明確（98年
    度發查字第4527號卷第10頁至第12頁、99年度偵字第683 號
    卷第4 頁至第6 頁、第8 頁至第10頁反面），並有98年8 月
    19日、98年9 月7 日銷貨憑單、仕華國際有限公司98年8 月
    鄭彥煒個人業績月報表、98年8 月13日、98年9 月7 日、98
    年98年10月13日、98年10月15日商品訂購單、太平洋崇光百
    貨天母店專櫃廠商對帳明細表、銷售日報表、銷售記錄、被
    告自白書、仕華國際有限公司公告去職書各1 份、98年9 月
    22日商品訂購單2 張附卷可稽（98年度他字第11296 號卷第
    5 頁至9 頁、第11頁至第15頁、99年度偵字第1227號卷第12
    頁至第14頁、99年度偵字第683 號卷第14頁），足認被告之
    自白與事實相符，應堪採為認定事實之證據。從而本件事證
    明確，被告犯行堪以認定，應予依法論科。
三、被告在告訴人駐在之百貨公司專櫃擔任銷售人員，對於專櫃
    內之商品及貨款，具有事實上之管領持有關係，其利用上班
    時間之執行業務之際，將於業務上所持有之財物，變異持有
    為所有而予侵占，是核被告就犯罪事實一如附表所示各次所
    為，均係犯刑法第336 條第2 項之業務侵占罪；被告就犯罪
    事實二對告訴人、余淑育、梁延丞所為，均係犯刑法第339
    條第1 項詐欺取財罪。起訴意旨認被告就犯罪事實一附表編
    號4 所為涉犯同法第320 條第1 項之普通竊盜罪，尚有未合
    ，惟此與刑法第336 條業務侵占罪二罪名之基本社會事實同
    一，本院自得依法變更起訴法條。被告就犯罪事實一如附表
    所示先後多次業務侵占犯行，均係利用其任職於告訴人公司
    專櫃銷售員，負責販賣貨物、收受貨款等工作上之機會，長
    期接續實施如附表所示各次犯行，所侵害者均為財產法益，
    各行為間之獨立性極為薄弱，且均係出於同一業務侵占目的
    ，依一般社會觀念，各個行為難以強行分開，均應視為接續
    施行之接續犯。又被告以一個推銷食物調理機之詐欺行為，
    詐得被害人余淑育、梁延丞2 人之財物，係一行為而觸犯二
    個詐欺取財罪名，為想像競合犯，應依刑法第55條從一重處
    斷。被告所犯業務侵占及2 次詐欺取財犯行，犯意各別，行
    為互殊，應予分論併罰。被告前於97年間因詐欺案件，經臺
    灣板橋地方法院以97年度簡字第9925號判決判處有期徒刑4
    月確定，於98年3 月12日易科罰金執行完畢，此有臺灣高等
    法院被告前案紀錄表1 份附卷可憑，被告前受有期徒刑之執
    行完畢後，5 年內故意再犯本件有期徒刑以上之罪，為累犯
    ，應依刑法第47條第1 項之規定，加重其刑。爰審酌被告受
    僱任職，不思安分敬業，貪圖一己之私利而利用擔任告訴人
    員工販賣貨品、收受價金之便，取走公司貨品及收受之現金
    加以侵占，造成告訴人財產上之損害，且於去職後，仍以銷
    售告訴人之貨品為由詐騙告訴人、被害人，迄今仍未完全償
    還告訴人損失之款項，所為實屬不該，惟念及被告詐騙所取
    得之財物價值非鉅，犯罪情節尚非至為嚴重，被告犯後尚知
    坦承犯行，態度尚可等一切情狀，分別量處如主文所示之刑
    ，並定應執行刑，以資懲儆。
據上論斷，應依刑事訴訟法第273 條之1 第1 項、第284 條之1
、第299 條第1 項前段、第300 條，刑法第336 條第2 項、第33
9 條第1 項、第55條、第47條第1 項、第51條第5 款，判決如主
文。
本案經檢察官蒲心智到庭執行職務。
中    華    民    國    99    年    10    月    18    日
                  刑事第十八庭  法  官  林芳華
以上正本證明與原本無異。
如不服本判決應於收受送達後10日內向本院提出上訴書狀，並應
敘述具體理由；其未敘述上訴理由者，應於上訴期間屆滿後20日
內向本院補提理由書（均須按他造當事人之人數附繕）「切勿逕
送上級法院」。
                                書記官  林鈴芬
中    華    民    國    99    年    10    月    18    日
附錄本案論罪科刑法條
中華民國刑法第336條
對於公務上或因公益所持有之物，犯前條第1 項之罪者，處1 年
以上7 年以下有期徒刑，得併科5 千元以下罰金。
對於業務上所持有之物，犯前條第1 項之罪者，處6 月以上5 年
以下有期徒刑，得併科3 千元以下罰金。
前2 項之未遂犯罰之。
刑法第339條
意圖為自己或第三人不法之所有，以詐術使人將本人或第三人之
物交付者，處 5 年以下有期徒刑、拘役或科或併科 1 千元以下
罰金。
以前項方法得財產上不法之利益或使第三人得之者，亦同。
前2 項之未遂犯罰之。
附表
┌──┬─────┬─────┬───────────┐
│編號│時間      │地點      │項目及金額（新臺幣）  │
│    │          │          │                      │
├──┼─────┼─────┼───────────┤
│1   │民國98年8 │太平洋崇光│出售予客戶食物調理機玻│
│    │月13日    │百貨忠孝館│璃杯1 個，客戶所交付售│
│    │          │          │價450 元中之400 元    │
├──┼─────┼─────┼───────────┤
│2   │98年8 月19│同上      │出售予客戶食物調理機1 │
│    │日        │          │台之金額23,000元      │
├──┼─────┼─────┼───────────┤
│3   │98年9 月7 │同上      │出售予客戶食物調理機1 │
│    │日        │          │台之金額24,000元      │
├──┼─────┼─────┼───────────┤
│4   │98年9 月7 │同上      │食物調理機1台         │
├──┼─────┼─────┼───────────┤
│5   │98年9 月22│同上      │出售予客戶食物調理機1 │
│    │日        │          │台之金額24,000元      │
├──┼─────┼─────┼───────────┤
│6   │98年9 月間│太平洋崇光│出售予客戶食物調理機2 │
│    │          │百貨復興館│台之金額46,000元      │
├──┼─────┼─────┼───────────┤
│7   │98年9 月間│太平洋崇光│出售予客戶食物調理機5 │
│    │          │百貨天母館│台之金額11,600元      │
└──┴─────┴─────┴───────────┘

司法院資訊處製作；財團法人民間司法改革基金會備份。
